【裁判字號】    97,裁,3743
【裁判日期】    970724
【裁判案由】    新式樣專利申請
【裁判全文】
最  高  行  政  法  院  裁  定
                                      97年度裁字第3743號
上  訴  人  瑞士商．丹尼爾羅斯暨吉拉德干塔高級鐘錶股份有
            限公司（Daniel Roth et Gerald Genta Haute Ho
            rlogerie SA）
代  表  人  甲○○○○(GERALD,RODEN)
訴訟代理人  林志剛  律師
            乙○○
被 上訴 人  經濟部智慧財產局
代  表  人  王美花
上列當事人間新式樣專利申請事件，上訴人對於中華民國97年3
月20日臺北高等行政法院96年度訴字第3727號判決，提起上訴，
本院裁定如下：
    主  文
上訴駁回。
上訴審訴訟費用由上訴人負擔。
    理  由
一、按對於高等行政法院判決之上訴，非以其違背法令為理由，
    不得為之，行政訴訟法第242條定有明文。依同法第243條第
    1項規定，判決不適用法規或適用不當者，為違背法令；而
    判決有同條第2項所列各款情形之一者，為當然違背法令。
    是當事人對於高等行政法院判決上訴，如依行政訴訟法第24
    3條第1項規定，以高等行政法院判決有不適用法規或適用不
    當為理由時，其上訴狀或理由書應有具體之指摘，並揭示該
    法規之條項或其內容；若係成文法以外之法則，應揭示該法
    則之旨趣；倘為司法院解釋或本院之判例，則應揭示該判解
    之字號或其內容。如以行政訴訟法第243條第2項所列各款情
    形為理由時，其上訴狀或理由書，應揭示合於該條項各款之
    事實。上訴狀或理由書如未依此項方法表明，或其所表明者
    與上開法條規定不合時，即難認為已對高等行政法院判決之
    違背法令有具體之指摘，其上訴自難認為合法。
二、本件上訴人對於高等行政法院判決上訴，主張：按專利法第
    110條第3項中段規定所謂之「申請時」，係指「提出優惠期
    的申請之時」，而非指「申請專利同時」，上訴人主張有展
    覽情事而提出優惠期的申請，並同時檢附證明參展之文件，
    實已符合專利法第110條第3項規定意旨，原處分及訴願決定
    逕認專利法第110條第3項規定係指「申請專利同時」，致上
    訴人喪失主張新穎性優惠期之機會，顯係對人民權利增加法
    律所無之限制，違反憲法第23條之法律保留原則。此涉及人
    民權利事項既未設有明確規定，應依行政程序法第7條比例
    原則規定，以有利人民之角度詮釋法律，原判決未與詳細斟
    酌，實有違背論理法則之違背法令云云。本院按原判決認有
    無優惠期之適用乃涉及新穎性有無之判斷，直接影響申請案
    之准駁，倘申請人於申請專利時未聲明，待審查時經審查機
    關檢索出該展覽情事，甚或該展覽情事被用作舉發證據時，
    均將影響專利申請案之准駁，是以課予申請人應於「提出專
    利申請時」為前開敘明之義務。況參酌專利法第110條第3項
    之立法理由：「本項規定主張新穎性優惠期申請時應踐行之
    聲明程序。至於修正條文第2項第2款之規定，因他人未經申
    請人同意而洩漏，申請人於申請時未必知悉他人已洩漏之情
    事，而未強制於申請時即需踐行此一聲明程序，故未予納入
    」，亦足知本項規定之「申請時」，應係指提出專利申請同
    時，而非聲明主張新穎性優惠期之同時，否則即無須將同條
    第2項第2款規定情事排除在外之必要。以上均足見專利法第
    110條第3項之「申請時」應係指「提出專利申請之同時」，
    至屬灼然。又專利法第110條第3項所定申請人「應」於申請
    時敘明新穎性優惠期之事實及其年、月、日，該規定之旨乃
    在利於專利新穎性之審查，倘若未就專利申請人提出新穎性
    優惠期聲明之時點加以限制，將可能致申請人怠於其專利申
    請時提出聲明，而遲至審查時經檢索出該等申請前公開展覽
    之情事，或於第三人提出舉發時提出作舉發證據時，始主張
    新穎性優惠期之情事，將影響審查機關對新穎性有無之判斷
    ，如謂上揭規定僅屬訓示規定，則專利法第110條第3項規定
    將形同具文，上訴人於民國94年9月30日檢附申請書、新式
    樣圖說、申請權證明、委任書及優先權證明等文件向被上訴
    人提出專利申請，並同時主張瑞士優先權，惟並未同時敘明
    主張新穎性優惠期，遲至95年1月5日始檢附新穎性優惠期證
    明文件影本，並敘明主張新穎性優惠期，被上訴人為本案新
    穎性優惠期主張應不受理之處分，訴願決定予以維持，並無
    不合，業於理由中詳予論述，上訴意旨雖以原判決違背法令
    為由，惟核其上訴理由，仍就原判決業以詳為論駁事項再事
    爭執，而非具體表明合於不適用法規、適用法規不當、或行
    政訴訟法第243條第2項所列各款之情形，難認對該判決之如
    何違背法令已有具體之指摘。依首開規定及說明，應認其上
    訴為不合法。
三、據上論結，本件上訴為不合法。依行政訴訟法第249條第1項
    前段、第104條、民事訴訟法第95條、第78條，裁定如主文
    。
中    華    民    國    97    年    7     月    24    日
                    最高行政法院第五庭
                        審判長法官  劉  鑫  楨
                              法官  王  德  麟
                              法官  黃  淑  玲
                              法官  劉  介  中
                              法官  吳  慧  娟
以  上  正  本  證  明  與  原  本  無  異
中    華    民    國    97    年    7     月    24    日
                              書記官  王  史  民


司法院資訊處製作；財團法人民間司法改革基金會備份。
